臺灣臺中地方法院刑事判決　　　　　　　　　　　　　　九十三年度易字第三九號
　　公　訴　人　臺灣臺中地方法院檢察署檢察官
　　被　　　告　乙○○
　　選任辯護人　陳榮昌律師
右列被告因竊佔案件，經檢察官聲請簡易判決處刑（九十二年度偵字第一一四四九號
），本院臺中簡易庭認為不宜以簡易判決處刑，移由本院改依通常程序審理，判決如
左：
    主  文
乙○○意圖為自己不法之利益，而竊佔他人之不動產，處有期徒刑伍月，如易科罰金
，以佰元折算壹日，緩刑貳年。
    事  實
一、乙○○意圖為自己不法之利益，於民國（下同）八十六年年底某日，未經甲○○
    之同意，擅自雇用不知情之工人，在甲○○所有坐落臺中縣大里市○○段九十二
    地號土地上，搭建鐵皮屋一間，供己停放車輛及堆放雜物使用，而竊佔前揭地段
    土地約八六．九六平方公尺。嗣乙○○於九十一年十二月間，收到甲○○請求返
    還土地之存證信函，嗣又接獲臺灣臺中地方法院檢察署傳票，得知甲○○對其提
    出竊佔之告訴，遂於九十二年七月十五日之前之某日，自行雇工將上開鐵皮屋拆
    除。
二、案經甲○○訴由臺灣臺中地方法院檢察署檢察官聲請簡易判決處刑，本院臺中簡
    易庭認為不宜以簡易判決處刑，移由本院改依通常程序審理。
    理  由
一、訊據被告乙○○對於在右揭時間雇用不知情之工人，在坐落臺中縣大里市○○段
    九十二地號土地（下簡稱系爭土地）上，搭建鐵皮屋一間供己使用之情坦承不諱
    ，惟否認有何不法所有意圖，辯稱：坐落系爭土地旁之臺中縣大里市○○段九十
    一地號土地（原地號臺中縣大里鄉○○○段七六之一一七地號），係由廣三建設
    股份有限公司（下簡稱廣三公司）於七十六年間興建房屋出售，案外人陳甫倫購
    買之後，於八十年五月二十日轉售予被告，系爭土地即為建屋所建畸零地，被告
    於八十六年間佔用前，曾經廣三公司同意使用，告訴人甲○○即為廣三公司董事
    云云。經查：
（一）建設公司乃以營利為目的之事業，故通常建設公司同意房屋買受人無償使用附
      近土地，通常以暫時性之使用（例如：停車、種花、種菜等）為限，至於興建
      鐵皮屋此等長久性佔用行為，通常均會收取租金或權利金，否則亦須以契約明
      文約定。被告辯稱廣三公司同意其使用云云，既提不出契約書或繳納租金之證
      明，又無法指出廣三公司究竟何人同意其使用，其職稱為何，有無代表公司之
      權限等，顯與常理不符；又被告自承沒有訂立租賃或使用借貸契約，廣三公司
      之職員說回去問公司，但沒有回音等語（九十三年二月十六日審判筆錄第八頁
      ），則廣三公司顯然並無同意被告搭建鐵皮屋之任何表示，且被告自承其自行
      開設鴻通電話器材有限公司，職稱經理，已經營十二年左右等語，顯有相當豐
      富之社會經驗，對於上情焉有不知之理，其辯稱無竊佔故意云云，顯屬卸責之
      語，不足採信。
（二）此外，被告竊佔情節業經告訴人甲○○委任之代理人陳惠伶律師指述歷歷，並
      經被告之妻吳芳惠於偵查中陳述無誤，復有土地登記謄本、相片五張、存證信
      函影本等在卷可稽，事證明確，被告犯行堪以認定。
二、核被告乙○○所為，係犯刑法第三百二十條第二項之竊佔罪。被告雇用不知情之
    工人搭建鐵皮屋以竊佔系爭土地，為間接正犯。爰審酌被告犯罪之動機、目的、
    手段，犯罪所生之危害、犯罪後之態度等一切情狀，量處如主文所示之刑。次按
    本件被告之竊佔行為完成後，刑法第四十一條業於九十年一月十日修正公布，同
    年月十二日生效，修正後刑法第四十一條第一項前段規定「犯最重本刑為五年以
    下有期徒刑以下之刑之罪，而受六個月以下有期徒刑或拘役之宣告，因身體、教
    育、職業或家庭之關係或其他正當事由，執行顯有困難者，得以一元以上三元以
    下折算一日，易科罰金。」與修正前刑法第四十一條規定「犯最重本刑為三年以
    下有期徒刑以下之刑之罪，而受六月以下有期徒刑或拘役之宣告，因身體、教育
    、職業或家庭之關係，執行顯有困難者，得以一元以上三元以下折算一日，易科
    罰金。」不同。比較新舊法結果，以新法較有利於行為人，故依刑法第二條第一
    項前段規定，本件自應適用裁判時之法律即修正後刑法第四十一條第一項之規定
    ，諭知易科罰金之折算標準。末查被告未曾受有期徒刑以上之刑之宣告，有臺灣
    臺中地方法院檢察署刑案資料查註紀錄表、臺灣高等法院被告全國前案紀錄表在
    卷可稽，被告本件犯行尚屬輕微，又已自動拆除擅自搭建之建物，態度尚可，其
    受此教訓，當知警惕，應無再犯之虞，所判處之刑，本院認為以暫不執行為適當
    ，併予宣告緩刑二年，以啟自新。
據上論斷，應依刑事訴訟法第四百五十二條、第二百九十九條第一項前段，刑法第三
百二十條第二項、第一項、第二條第一項前段、第四十一條第一項前段、第七十四條
第一款，罰金罰鍰提高標準條例第一條前段、第二條，判決如主文。
中      華      民      國      九十三      年      三      月    九    日
                              臺灣臺中地方法院刑事第六庭
                                  審判長法  官  夏一峰
                                        法  官  鄧敏雄
                                        法  官  林念祖
右正本證明與原本無異。
如不服本判決，應於送達後十日內向本院提出上訴狀（須附繕本），上訴於臺灣高等
法院臺中分院。
                                        書記官
中      華      民      國      九十三      年      三      月  九    日
附錄論罪科刑法條
中華民國刑法第三百二十條第二項
(普通竊盜罪、竊佔罪)
意圖為自己或第三人不法之所有，而竊取他人之動產者，為竊盜罪，處五年以下有期
徒刑、拘役或五百元以下罰金。
意圖為自己或第三人不法之利益，而竊佔他人之不動產者，依前項之規定處斷。
